最高法院刑事判決　　　　　　　　九十四年度台上字第六一號
　　上　訴　人　甲○○
　　　　　　　　　　　　1 號.
上列上訴人因偽造有價證券案件，不服台灣高等法院台中分院中
華民國九十三年十月十九日第二審判決（九十三年度上訴字第四
六五號，起訴案號：台灣台中地方法院檢察署八十五年度偵字第
一六一一０號），提起上訴，本院判決如下：
    主  文
原判決撤銷，發回台灣高等法院台中分院。
    理  由
本件原判決撤銷第一審不當之科刑判決，依想像競合犯、牽連犯
從一重改判論處上訴人甲○○以共同連續意圖供行使之用而偽造
有價證券罪刑，固非無見。
惟查：(一)、按刑事審判上之共同被告，係為訴訟經濟等原因，由
檢察官或自訴人合併或追加起訴，或由法院合併審判所形成，其
間各別被告及犯罪事實仍獨立存在。故共同被告對於其他共同被
告之案件而言，為被告以外之第三人，本質上屬於證人，為確保
被告對證人之詰問權，證人於審判中，應依法定程序，到場具結
陳述，並接受被告之詰問，其陳述始得作為認定被告犯罪事實之
判斷依據。刑事訴訟法於民國九十二年二月六日經總統公布增訂
第二百八十七條之二規定：「法院就被告本人之案件調查共同被
告時，該共同被告準用有關人證之規定。」、同法第一百五十八
條之三規定：「證人、鑑定人依法應具結而未具結者，其證言或
鑑定意見，不得作為證據。」，並於同年九月一日施行。本件原
審於九十三年十月五日審判時，未依前開規定傳喚共同被告李政
雄到庭，並適用人證之訴訟程序調查，俾使李政雄立於證人之地
位而為陳述，致有不當剝奪上訴人對於具證人適格之李政雄之正
當詰問權，即逕採李政雄於第一審審理時之供述，資為對上訴人
論罪之基礎（見原判決第七頁第九行至第十六行、第十頁第六行
至第十二行、第十二頁第十行、第十一行、第十四頁第十四行、
第十五行），其所踐行之訴訟程序難謂適法。(二)、有罪之判決書
，對被告有利之證據不採納者，應說明其理由，為刑事訴訟法第
三百十條第二款所明定。故有罪判決書對於被告有利之證據，如
不加採納，必須說明其不予採納之理由，否則即難謂無判決不備
理由之違誤。上訴人之指定辯護人於原審審理中已具狀辯稱：李
政雄於八十五年一月間以郭清政之名義，持變造之郭清政身分證
至台中區中小企業銀行西台中分行申請支票乙節，上訴人根本不
知情，更無要求李政雄變造郭清政之身分證。實際上，李政雄早
在其於八十五年一月十一日向台中區中小企業銀行西台中分行申
領郭清政名義之支票前，即已持用郭清政名義之支票，此由證人
李其學於原審調查時，已明白供陳，李政雄早於八十四年十二月
簽訂草約時，就已交付伊郭清政名義之支票可知，顯見李政雄早
在八十五年一月十一日之前即已持有變造之郭清政身分證，並以
之領得支票使用等語（見原審卷第八十二頁、第八十三頁）。而
郭清政在台中區中小企業銀行西台中分行之二五二三八號帳戶係
於八十五年一月九日提出申請，並於同年月十一日領得支票，有
台中區中小企業銀行八十五年九月十三日中西中字第三０八號函
所檢附之支票存款帳戶資料表等影本在卷可稽（見偵查卷影印本
第二十九頁反面、第三十頁、第三十二頁）。另證人李其學於第
一審審理時亦證稱：「陳先生（指上訴人）是找李正（政）雄冒
名的郭清政來跟我訂合約」、「（本件合約大約是在何時簽草約
？）八十四年十二月」、「（有無保證票？）有。是郭清政（指
李政雄）拿中小企銀面額一百萬元」、「（這張票是何人交給你
？）是李正（政）雄」等語（見第一審訴緝字卷第一五五頁、第
一五六頁），且如原判決附表一所示之偽造台中區中小企業銀行
西台中分行二五二三八號帳戶支票，亦無面額為一百萬元者，是
上訴人之指定辯護人前開所辯，即非顯無理由，原判決對上述有
利於上訴人之證據不加採納，復不說明其理由，亦嫌理由不備。
上訴意旨指摘原判決不當，非無理由，應認原判決有撤銷發回更
審之原因。
據上論結，應依刑事訴訟法第三百九十七條、第四百零一條，判
決如主文。
中　　華　　民　　國　九十四　年　　一　　月　　六　　日
            最高法院刑事第八庭
                審判長法官  陳　炳　煌
                      法官  陳　世　雄
                      法官  韓　金　秀
                      法官  吳　信　銘
                      法官  徐　文　亮
      本件正本證明與原本無異
                          書  記  官
中　　華　　民　　國　九十四　年　　一　　月   十二 　日
                                                      Ｌ
